【裁判字號】    97,易緝,22
【裁判日期】    971111
【裁判案由】    竊盜等
【裁判全文】
臺灣花蓮地方法院刑事判決              97年度易緝字第22號
公  訴  人  臺灣花蓮地方法院檢察署檢察官
被      告  丙○○
                    （另案於臺灣桃園監獄執行中）
上列被告因竊盜等案件，經檢察官提起公訴（94年度偵字第1455
號、第1723號、第2696號）暨移送併案審理（95年度偵字第1932
號），本院判決如下：
    主  文
丙○○竊盜未遂，處有期徒刑參月，如易科罰金，以銀元參佰元
即新臺幣玖佰元折算壹日。又意圖為自己不法之所有，而侵占自
己持有他人之物，處有期徒刑貳月，如易科罰金，以銀元參佰元
即新臺幣玖佰元折算壹日。應執行有期徒刑肆月，如易科罰金，
以銀元參佰元即新臺幣玖佰元折算壹日。
    事  實
一、丙○○意圖為自己不法之所有，於民國94年5月4日中午12時
    許，在花蓮縣花蓮市○○街39巷4 號，乘該處大門及客廳門
    未鎖，無故侵入上址行竊，正在物色財物之際，適為屋主戊○○發現，遂向外逃跑而未遂。
二、丙○○自94年3月15日起，至同年4月15日止，向甲○○承租
    花蓮縣花蓮市○○街190巷6號2樓之2之房間居住，詎丙○○
    竟意圖為自己不法之所有，將甲○○所有放置於上開房間內
    供丙○○使用之電視機1台，侵佔入己，並以新臺幣1,200元
    之價格售與不知情之某中古電器行。
三、案經戊○○、甲○○訴由花蓮縣警察局花蓮分局報告臺灣花
    蓮地方法院檢察署檢察官偵查後起訴。
    理  由
甲、證據能力有無之認定：
壹、按被告以外之人於審判外之言詞或書面陳述，除法律有規定
    者外，不得作為證據；被告以外之人於審判外向法官所為之
    陳述，得為證據；被告以外之人於審判外之陳述，經當事人
    於審判程序同意作為證據，法院審酌該言詞陳述或書面陳述
    作成時之情況，認為適當者，亦得為證據。當事人、代理人
    或辯護人於法院調查證據時，知有第159條第1項不得為證據
    之情形，而未於言詞辯論終結前聲明異議者，視為有前項之
    同意，刑事訴訟法第159條第1項、第159條之1第1項及第159
    條之5 分別定有明文。查證人己○○、戊○○、甲○○、丁○○、林家榮、梁美惠等於警詢時之陳述，雖不合刑事訴訟
    法第159條第1項得為證據之要件，但公訴人、被告2 人對於
    該審判外之言詞陳述，均業於本院準備程序中表示同意引為
    證據，且迄於本案言詞辯論終結前亦未再聲明異議或撤銷同
    意，而本院審酌該等言詞陳述作成之情況，核無違法取證及
    證明力明顯過低之瑕疵，亦認為以之作為證據為適當，故依
    上開規定，證人己○○、戊○○、甲○○、丁○○、林家榮
    、梁美惠等於警詢時之陳述，具有證據能力。
乙、認定本案犯罪事實之證據及理由
壹、有罪（即丙○○竊盜未遂及侵占）部分：
一、上開犯罪事實，業據被告丙○○於偵查中及本院審理時均坦
    承不諱，核與告訴人戊○○、甲○○於警詢時所指證之情節
    相符，並有監視器錄影帶翻拍照片4 張在卷可稽，足認被告
    之自白與事實相符，本件事證明確，被告犯行堪予認定，應
    依法論科。
二、查被告行為後，刑法業於94年2月2日修正公佈，95年7月1日
    施行。而修正後刑法第2條第1項規定：「行為後法律有變更
    者，適用行為時之法律。但行為後之法律有利於行為人者，
    適用最有利於行為人之法律。」該條係規範行為後法律變更
    所生新舊法律比較適用之準據法，於新法施行後，應適用修
    正後刑法第2條第1項之規定，為「從舊從輕」之比較。且於
    比較時應就罪刑有關之共犯、未遂犯、想像競合犯、牽連犯
    、連續犯、結合犯，以及累犯加重、自首減輕暨其他法定加
    減（如身份加減）與加減例等一切規定，綜其全部罪刑之結
    果而為比較，且就比較之結果，須為整體之適用，不能割裂
    分別適用各該有利於行為人之法律，此即法律變更之比較適
    用所應遵守之「罪刑綜合比較原則」及「擇用整體性原則」
    。再從刑附屬於主刑，除法律有特別規定者外，依主刑所適
    用之法律（參見最高法院24年上字第4634號判例、27年上字
    第26 15號判例、及最高法院95年度第8次刑事庭會議決議意
    旨），茲就本件新舊法比較結果說明如下：
（一）刑法第320條第1項、第306條、第335條法定刑罰金部分，
      依修正後刑法第33條第5款之規定，最低額為新臺幣1,000
      元，惟依被告行為時之修正前刑法第33條第5 款規定，罰
      金之最低額僅新臺幣3 元。比較修正前、後之刑罰法律，
      適用修正後之規定，對被告顯未有利。
（二）刑法第41條第1 項前段關於易科罰金之規定，修正為「犯
      最重本刑為5年以下有期徒刑以下之刑之罪，而受6個月以
      下有期徒刑或拘役之宣告者，得以新臺幣1,000元、2,000
      元或3,000元折算1日，易科罰金」；惟修正前依罰金罰鍰
      提高標準條例第2 條提高時，易科罰金之折算標準最高為
      銀元300元，最低為銀元100元，亦即新臺幣900元或300元
      。比較結果，以修正前規定對被告較為有利。
（三）刑法第51條第5 款，關於宣告多數有期徒刑定應執行刑之
      規定，於修正前係規定不得逾20年，修正後則規定不得逾
      30年，比較修正前、後之規定，適用修正後之規定，對被
      告顯未有利。
（四）刑法第55條關於牽連犯之規定業經刪除，則被告所犯各罪
      ，即應予分論併罰，比較新舊法結果，以適用被告行為時
      之法律即修正前刑法第55條牽連犯之規定，較有利於被告
      。
    本院經綜合全部罪刑之結果，在適用「罪刑綜合比較原則」
    、「擇用整體性原則」（最高法院27年上字第2615號判例意
    旨參照），本案應一體適用被告行為時之法律對其較為有利
    。
三、核被告所為，係犯刑法第320條第3項、第1 項之竊盜未遂罪
    、第306條之侵入住宅罪及第335條第1 項之侵占罪。被告所
    犯侵入住宅罪與竊盜未遂罪間，有手段、目的之牽連關係，
    應依修正前刑法第55條，從一重之竊盜未遂罪處斷。被告所
    犯上開竊盜未遂與侵占2 罪，顯係犯意各別，行為互殊，應
    分論併罰。又被告著手於竊盜行為之實行，因未發生竊得財
    物之結果而未遂，應依刑法第25條第2 項之規定，按既遂犯
    之刑減輕之。爰審酌被告侵入被害人住宅內竊盜，對於被害
    人居住之安穩性產生危害，並未竊得財物，及其侵占物品之
    價值，犯罪後坦承犯行，已見悔意等一切情狀，就其所犯上
    開2 罪分別量處如主文所示之刑，並均諭知易科罰金之折算
    標準，及定其應執行之刑，以示懲儆。復查被告犯罪之時間
    ，係於96年4月24日以前，然被告於95年6月14日由本院發佈
    通緝，於97年7 月16日緝獲，有本院通緝書及桃園縣政府警
    察局蘆竹分局解送人犯報告書各1 份在卷足憑，被告於中華
    民國九十六年罪犯減刑條例施行前發佈通緝，而未於96年12
    月31日主動到案，依該條例第5 條之規定，不得減刑，附此
    敘明。
貳、不另為無罪諭知部分：
一、公訴意旨另以：被告丙○○意圖為自己不法之所有，於93年
    10月8日凌晨4時許，破壞花蓮縣花蓮市○○路273巷1弄55號
    己○○住處大門門鎖後，侵入上開住處，竊取20,000餘元、
    皮包4 個及行動電話2 支等物。嗣經警調閱通聯紀錄比對，
    而循線查知上情，因認被告丙○○另犯刑法第321條第1項第
    2款、第3款之加重竊盜罪云云。
二、按犯罪事實應依證據認定之，無證據不得認定犯罪事實；又
    不能證明被告犯罪者，應諭知無罪之判決，刑事訴訟法第15
    4條第2項、第301條第1項分別定有明文。次按告訴人之告訴
    ，係以使被告受刑事訴追為目的，是其陳述是否與事實相符
    ，仍應調查其他證據以資審認；又認定不利於被告之事實，
    須依積極證據，苟積極證據不足為不利於被告事實之認定時
    ，即應為有利於被告之認定，更不必有何有利之證據；再認
    定犯罪所憑之證據，雖不以直接之證據為限，間接證據亦包
    含在內，然而無論直接證據或間接證據，其為訴訟上之證明
    ，須於通常一般人均不致有所懷疑，而得確信其為真實之程
    度者，始得據為有罪之認定，倘其證明尚未達於此一程度，
    而有合理之懷疑存在時，事實審法院復已就其心證上理由予
    以闡述，敘明其無從為有罪之確信，因而為無罪之判決，尚
    不得任意指為違法。最高法院52年臺上字第1300號、30年上
    字第816號、76年臺上字第4986號分別著有判例可資參照。
三、本件公訴人認為被告涉有上開加重竊盜罪嫌，無非係以被害
    人己○○於警詢時之指述、門號0000000000號、0000000000
    號通聯調閱查詢單各1份為其論據。
四、訊據被告丙○○固不否認持有上開己○○所失竊廠牌為摩托
    羅拉行動電話之事實，然矢口否認有何竊盜犯行，辯稱：伊
    並沒有竊取己○○之物品，上開廠牌為摩托羅拉之行動電話
    係伊向花蓮縣花蓮市○○○路上之頂尖通訊行所購得等語。
    經查：
（一）被害人己○○於上開時間、地點遭竊，並失竊上開物品，
      而己○○所有廠牌為摩托羅拉之行動電話於93年10月14日
      後為被告所持有等情，為被告所不否認，核與證人己○○
      於警詢證述之情節相符，此外並有門號0000000000號、00
      00000000號通聯調閱查詢單各1 份在卷足參，堪信為真實
      。
（二）經本院向頂尖通訊行函查該行於93年10月份中古行動電話
      之交易紀錄及切結書，該行函覆相關文件均已銷燬等情，
      有該行97年8月26日書函1份在卷足參，是該行動電話是否
      確為被告購自頂尖通訊行乙情，尚無證據可資證明。然查
      獲被告使用上開行動電話，僅能證明被告持有己○○所失
      竊行動電話之事實，尚難直接推論被告竊取上開行動電話
      。從而，檢察官除上開通聯紀錄可證被告使用己○○所失
      竊行動電話之事實外，並無積極證據足資證明被告確有竊
      取己○○所有物品之犯行，檢察官之舉證仍有不足，尚難
      就此推論被告有偷竊之犯行。
五、綜上所述，公訴意旨認被告涉有竊取己○○財物部分，因檢
    察官所舉上開證據之中，均不足推論以被告有竊盜犯行，而
    應認尚有合理性之懷疑存在，此外本院亦查無其他事證足資
    證明被告確有上開竊盜之犯行，揆諸上開之說明，此部分核
    屬不能證明被告犯罪，本應為其無罪之諭知，然檢察官認為
    與前述有罪之事實間有連續犯裁判上一罪之關係，故不另為
    無罪之諭知。
參、退由檢察官另行偵辦部分：
一、檢察官另以：被告丙○○意圖為自己不法之所有，於94年 3
    月6 日上午10時許，在花蓮縣新城鄉七星潭停車場，竊取梁
    美惠之身份證、健保卡、駕照、金融卡等財物，得手後，據
    為己有，嗣因輾轉將贓物交與丁○○、林家榮使用，並於94
    年3月19日在花蓮縣花蓮市○○○街2號6 樓之13，為警在林
    家榮身上查獲，並扣得上開贓物，因認被告丙○○另涉竊盜
    罪嫌而移送本院併案審理。
二、本件公訴人認為被告涉有上開加重竊盜罪嫌，無非係以被害
    人梁美惠之指述、證人丁○○、林家榮於警詢及偵查中之證
    述及扣案梁美惠之身分證、健保卡、駕照、金融卡等物為其
    論據。
三、訊據被告丙○○矢口否認有何竊取梁美惠所有物品之犯行，
    辯稱：伊並不認識丁○○、丙○○，也沒有在花蓮縣花蓮市
    ○○路租屋等語。經查：
（一）被害人梁美惠於上開時間、地點遭竊，並失竊上開物品，
      而員警於94年3月19日，在花蓮縣花蓮市○○○街2號6 樓
      之13，林家榮身上查獲上開梁美惠失竊物品等情，為被告
      所不否認，核與證人梁美惠、丁○○、林家榮於警詢證述
      之情節相符，及扣案梁美惠之身分證、健保卡、駕照、金
      融卡等物在卷足參，堪信為真實。
（二）林家榮雖於警詢時證稱：上開梁美惠所有之證件及金融卡
      等物係取自丁○○家中抽屜內等語。而丁○○於警詢時亦
      證稱：上開梁美惠所有之證件及金融卡等物係其於94年 1
      月12日自丙○○租屋處取得等語。然丁○○於本院95年度
      易字第89號案件審理時，已翻異前詞，改稱：其並無竊取
      乙○○之證件及金融卡，上開扣案物品係林家榮到其住處
      問其可否申請行動電話，因其當時從事通訊行工作，見證
      件並非林家榮本人，所以拒絕辦理，後來警方恰巧至其住
      處執行搜索，查獲時之證件係林家榮從背包所取出，其在
      警詢時供稱這些證件是其於94年1 月12日在丙○○租屋處
      取得，係因林家榮在保護管束期間，要求其供述那些證件
      是從丙○○處取得，以避免林家榮之保護管束遭撤銷而續
      為強制工作，實際上並非其向丙○○取得等語，核與偵查
      報告書記載林家榮於其隨身背包中取出上開扣案梁美惠之
      證件等情相符，並有本院上開判決書1 份在卷足參。復參
      以證人丁○○於警詢中供述其自被告租屋處取得梁美惠所
      有上開物品之時間，竟在梁美惠失竊之前，顯見其警詢陳
      述確非事實。是證人丁○○於警詢中之證述，與其於本院
      95年度易字第89號案件審理時供述之情節，已有不符，又
      有上開重大瑕疵，並不可採。
四、從而，本院尚難僅憑證人丁○○於警詢中有瑕疵之述即遽認
    被告涉有上開竊取梁美惠所有物品之犯行。是此部分與已起
    訴部分並無連續犯之裁判上一罪關係，本院自無從併予審究
    ，爰退由檢察官另行處理。
據上論斷，依刑事訴訟法第299條第1項前段，刑法第2條第1項前
段、第320條第3項、第1項、第306條、第335條第1項、第25條第
2項、修正前刑法第41條第1項前段、第55條、第51條第5 款，罰
金罰鍰提高標準條例第1 條前段，修正前罰金罰鍰提高標準條例
第2條，現行法規所定貨幣單位折算新臺幣條例第2條，判決如主
文。
本案經檢察官張立中到庭執行職務。
中    華    民    國    97    年    11    月    11    日
                  刑事第三庭  審判長  法  官  李世華
                                      法  官  許乃文
                                      法  官  湯國杰
以上正本證明與原本無異。
如不服本判決應於收受判決後10日內向本院提出上訴書狀，並應
應敘述具體理由。其未敘述上訴理由者，應於上訴期間屆滿後20
日內向本院補提理由書 (均須按他造當事人之人數附繕本)「切
勿逕送上級法院」。
中    華    民    國    97    年    11    月    12    日
                                      書記官
附錄本判決論罪之法律條文：
中華民國刑法第320條：
意圖為自己或第三人不法之所有，而竊取他人之動產者，為竊盜
罪，處5年以下有期徒刑、拘役或5百元以下罰金。
意圖為自己或第三人不法之利益，而竊佔他人之不動產者，依前
項之規定處斷。
前二項之未遂犯罰之。
中華民國刑法第306條：
無故侵入他人住宅、建築物或附連圍繞之土地或船艦者，處1年
以下有期徒刑、拘役或3百元以下罰金。
無故隱匿其內，或受退去之要求而仍留滯者，亦同。
中華民國刑法第335條：
意圖為自己或第三人不法之所有，而侵占自己持有他人之物者，
處5年以下有期徒刑、拘役或科或併科1千元以下罰金。
前項之未遂犯罰之。


司法院資訊處製作；財團法人民間司法改革基金會備份。
